【裁判字號】    90,重上更(三),120
【裁判日期】    900925
【裁判案由】    懲治盜匪條例等
【裁判全文】
臺灣高等法院刑事判決                      九十年重度上更（三）字第一二○號
    上  訴  人
    即  被  告  乙○○
    指      定
    辯  護  人  本院甲○辯護人
右上訴人因盜匪案件，不服台灣板橋地方法院八十四年度訴字第四五三號，中華民國
八十四年九月二十日第一審判決（起訴案號：台灣板橋地方法院檢察署八十三年度偵
字第二○四六三號），提起上訴，經判決後，由最高法院第三次發回更審，本院判決
如左：
    主    文
原判決撤銷。
乙○○共同意圖為自己不法所有，以強暴致使不能抗拒而取他人之物，處有期徒刑柒
年。
    事    實
一、乙○○曾於民國八十三年間與丙○○（已自殺死亡）、戊○○、綽號「阿東」之
    不詳姓名成年男子在其承租之台北縣中和市○○路三三八號五樓住處以麻將賭博
    財物二次，每胡一次新台幣（以下同）二、三百元，每次輸贏約三千元至五千元
    ，綽號「仔仔」之不詳姓名成年男子亦均在場。同年十一月十日晚上，綽號「阿
    東」、「仔仔」邀集住台北縣三重市綽號「轉哥」（譯音，亦稱「全哥」、「泉
    哥」，以下同）之不詳姓名成年男子夥同乙○○，共同意圖為自己不法之所有，
    欲藉詞丙○○及戊○○詐賭，基於傷害及限制行動自由之強暴手段劫取丙○○及
    戊○○二人財物之犯意，推由乙○○於當晚九時許，以電話聯繫丙○○、戊○○
    二人，佯稱邀請其等二人至上址打麻將賭博。嗣丙○○於九時餘先行抵達後，在
    上址客廳即遭綽號「阿東」、「仔仔」及「轉哥」三人質問為何詐賭，並共同徒
    手毆打丙○○，使丙○○因而受有頭部外傷、右前頂骨一小皮裂傷、瘀腫，合併
    左側顱內出血等傷害（丙○○受傷部分未據合法告訴），並不得自由行動。戊○○於九時三十分許到場後見丙○○受傷，以「為何還沒有玩？」詢問站立客廳桌
    子旁之乙○○，乙○○回稱「話講完才要玩」等語，表示要解決詐賭之事，嗣被
    綽號「阿東」、「仔仔」強行帶入房間並關上房門，由「轉哥」之男子在客廳監
    控丙○○之行動，均限制其等之行動自由。綽號「阿東」、「仔仔」於房間內責
    問戊○○詐賭，並由「阿東」徒手毆打戊○○左手臂三下，仔仔以拳頭毆擊腹部
    並以腳踢戊○○（惟未成傷），依當時情狀足以抑制戊○○之身體及精神，使戊○○喪失意思自由，於喝令戊○○拿出身上之現款時，致戊○○不敢抗拒，從口
    袋拿出三萬一千元後被「阿東」強行取走三萬元，餘款應被害人戊○○之要求還
    給被害人；約十二時餘，即戊○○被劫取三萬元後，丙○○亦被「阿東」叫進房
    間「阿東」問丙○○身上有無帶錢，丙○○說沒帶，阿東即自行從丙○○之口袋
    搜錢出來，因嫌太少，並踢廖一腳（未成傷），又搜丙○○另一口袋之現款，合
    計四萬元，丙○○亦因身體及精神遭受壓抑喪失意思自由，不敢反抗，任令「阿
    東」取走其所有現款新台幣（下同）三萬元，得手後，「阿東」分一萬元予乙○○，並指示乙○○收拾衣物離開上址以避免查緝，亦將丙○○及戊○○帶至客廳
    ，於翌日凌晨一時許，一起下樓離去，丙○○及戊○○始恢復行動自由。嗣經警
    於同年十二月四日下午六時二十分許，在址查獲乙○○。
二、案經戊○○告訴，及丙○○之子丁○○告發由台北縣警察局中和分局報請台灣板
    橋地方法院檢察署檢察官偵查起訴。
    理  由
一、被告（即上訴人）經合法傳喚未到場，惟據其於調查庭固坦承八十三年十一月十
    日晚上，綽號阿東、仔仔、轉哥及丙○○、戊○○至其承租之上址，丙○○先行
    被綽號「阿東」、「仔仔」及「轉哥」毆打，戊○○及丙○○均被綽號「阿東」
    、「仔仔」各取走三萬元，綽號「阿東」給伊一萬元之事實，惟否認有何犯行，
    辯稱：伊於綽號「阿東」、「仔仔」毆打丙○○、戊○○時在場，伊不知戊○○
    及丙○○均被綽號「阿東」、「仔仔」各取走三萬元，綽號「阿東」欠伊五千元
    且打壞住處之物品，才給伊一萬元，但不知他們為何發生爭執或稱沒有看到云云
    。經查：
（一）右揭事實於被害人丙○○、戊○○受被告電話邀約至被告乙○○租住處欲打麻
      將賭博財物，竟先後遭綽號「阿東」、「仔仔」及「轉哥」毆打及限制行動自
      由並由「阿東」、「仔仔」強行取走身上現款各三萬元之事實，業據被害人丙○○於原審囑託臺灣雲林地方法院訊問時及被害人戊○○於警訊、偵查、原審
      及本院調查時供述甚詳，並有被害人丙○○受傷之慶生醫院診斷證明書乙份在
      卷可資佐證（見原審卷第二十頁）。
（二）被告於警訊時坦承：「伊與仔仔及阿東共同搶走丙○○、戊○○身上現金並毆
      打二人」（見偵查卷第七頁），且稱：「八十三年十一月十日零點十五分在員
      山路三百三十八號五樓伊租屋處，先毆打丙○○，再搶他身上現金，隨後戊○○剛到伊住處，仔仔、阿東二人將伊強押到房間毆打，然後就搶他身上現金。
      得手後，渠等就離開現場」、「是徒手毆打後再搶」等語（見偵查卷第七頁正
      、反面）。復據被害人丙○○（已自殺死亡）於原審訊問時陳稱：是被告打電
      話找伊去賭博，沒有賭卻被打受傷（見原審卷第七十二頁）。另一被害人戊○○迭次於警訊、偵查、原審及本院調查中證稱：伊抵達，開門進去，就看到廖
      坐在椅子上，頭部及臉上有受傷，接著阿東、仔仔就把伊帶到後面房間，將門
      關上，阿東問伊有無帶錢，伊說有，就叫伊把錢拿出來，伊從口袋裡拿出三萬
      一千元，阿東說伊詐賭，強行拿走三萬元，拿錢之前，「阿東」毆打伊左手臂
      三下，「仔仔」以拳頭打伊肚子並踢伊，被伊閃過，伊怕被打，不敢反抗，所
      以把錢給阿東，又稱：伊在房間被阿東、仔仔拿去三萬元之後，丙○○也被阿
      東叫進去房間，阿東問廖身上有無帶錢，廖說沒帶，由阿東自行從廖之口袋搜
      錢出來，嫌太少，並踢廖一腳，然後又從廖口袋搜錢出來，阿東就搶走三萬元
      ，也不還給廖等語（見偵查卷第三頁背面、第三十三頁背面、原審卷第一二二
頁、本院上更二卷第七十二頁、第七十三頁、第八十頁背、第八十五頁背、第
      八十六頁、第一一五頁），足徵被告有此犯嫌之相當性。
（三）復次，被告與綽號「阿東」、「仔仔」及「轉哥」有無藉口詐賭並毆打丙○○
      及戊○○之目的為本案調查之重點，其被害人戊○○於警訊中指稱：伊由丙○○介紹認識綽號「小夢」之被告乙○○，曾三次至乙○○租住處打麻將（見偵
      查卷第四頁），原審調查中稱：被告乙○○是丙○○找伊去她那裡打牌認識，
      共去過三次，前二次都是去打牌，對象是乙○○找的（見原審卷第一二一頁背
      頁），本院調查中稱：伊到被告乙○○租屋處三次，第三次沒打牌就被搶，第
      一次與伊打牌者有丙○○、阿東、被告乙○○，第二次是伊、丙○○、阿東及
      一位年輕人，第一次及第二次仔仔均有去（見本院上更二卷第七十一頁），另
      被害人丙○○在台灣雲林地方法院訊問時亦證述曾與乙○○打過牌（見原審卷
      第七十二頁背頁），核與被告乙○○於本院調查中所供：丙○○及戊○○都曾
      來賭博過．．有一次曾跟四人（指戊○○、丙○○、綽號「阿東」）打過麻將
      牌之供述相符（見本院上更二卷第三十九頁、第五十一頁），應認被害人戊○○、丙○○二人曾與被告乙○○、綽號「阿東」打過麻將牌，亦至少曾於上址
      見過「仔仔」。又據被害人戊○○迭於本院調查中證陳：伊與丙○○、阿東以
      麻將牌共賭，每到一次二、三百元，每晚輸贏三千元至五千元，伊打過二次，
      第一次輸四千元，第二次贏二千元，第三次沒打牌，丙○○輸贏如何，伊不知
      情等語（見本院上更二卷第七十一頁、第八十五頁、第一一六頁、第一三七頁
      、第一三八頁），則綽號「阿東」者與戊○○、丙○○共賭，縱二次皆輸，以
      每晚輸錢最高額計，亦僅一萬元之譜，二次賭輸最高金額亦僅二萬元左右，應
      可認定。雖被告於偵查中稱：綽號「阿東」、「仔仔」認戊○○、丙○○二人
      有詐賭，要羅、廖二人把詐賭之錢還出來，戊○○被毆當場有承認詐賭云云（
      見偵查卷第二十五頁、第二十六頁）本院調查中復稱：綽號「阿東」、「仔仔
      」每次每人輸一萬元，有輸四、五次，一個人各被詐賭四、五萬元云云（見本
      院上更二卷第五十一頁背頁、第五十二頁、第五十八頁），惟被害人戊○○分
      別於偵查、原審及本院調查中均堅詞否認有詐賭情事（見偵查卷第三十四頁、
      原審卷第一二三頁背面、本院上更二卷第七十一頁背面、第七十九頁背面、第
      八十五頁），而被告所稱丙○○、戊○○詐賭其等各如何詐賭？分別詐贏賭款
      若干？及戊○○於被毆當場承認詐賭乙節，僅屬被告一人之片面之詞，均無任
      何積極證據足資證實，且衡諸被告於本院調查中另供稱：不知丙○○、戊○○
      有無詐賭，伊沒有看到，他們在打牌，伊在房間；又稱：大部分是丙○○贏，
      綽號「阿東」、「仔仔」常輸，伊和丙○○打過牌，沒跟戊○○打牌等語（見
      本院上更二卷第四十頁、第四十一頁），就其上開供詞與被害人戊○○所證相
      互勾稽，被告前後所供顯然不一，且其既稱不知丙○○及戊○○詐賭，亦未看
      見其等打牌，則何以知悉綽號「阿東」、「仔仔」每次每人一次輸一萬元，有
      輸四、五次，一人各被詐四、五萬元？所供亦有矛盾，是被告供稱丙○○及戊○○詐賭，綽號「阿東」、「仔仔」僅要取回被詐賭之款項云云，要屬向丙○○及戊○○劫取財物之藉口，而所稱共賭四、五次，每人每次輸一萬元，核與
      實際參賭之戊○○上開證詞不符，無非係事後迎合綽號「阿東」、「仔仔」所
      強取款項數額之飾詞而已，委無可採，是被告電喚丙○○、戊○○二人前來，
      並由綽號「阿東」、「仔仔」及「轉哥」藉口詐賭並毆打丙○○及戊○○之目
      的，係在於向被害人廖、羅二人強取財物，渠等主觀上具有為自己不法所有之
      意圖，於焉顯見。
（四）再者，被告於偵查中坦承是伊以呼叫器叫戊○○及丙○○到中和員山路住處打
      麻將．．因仔仔及阿東說要打牌，要伊聯絡丙○○及戊○○等語（見偵查卷第
      二十五頁背面）；被害人丙○○於原審囑託臺灣雲林地方法院訊問時證稱：電
      話是那個女的（指被告乙○○）打來找伊去賭博，卻沒有賭，被打等語（見原
      審卷第七十二頁背面），另證人戊○○於警訊中陳稱：伊於八十三年十一月十
      日零時許收到藝名「小夢」（即被告乙○○）打伊之呼叫器，約伊在其租屋處
      打麻將（見偵查卷第三頁背面），偵查中稱八十三年十一月十日晚上十二點乙○○打電話給伊，叫伊去中和員山路住處打牌，說丙○○在她那裡（見偵查卷
      第三十三頁背面、第三十四頁），原審調查中稱：當天晚上十二點多，乙○○
      打電話問伊要不要來打牌，說有人在那邊了，之前丙○○沒與伊聯絡，伊十二
      點半到那邊（見原審卷第一二二頁），本院調查中證稱：八十三年十一月十日
      晚上九點多，乙○○打電話給伊，約在其租屋處打麻將，伊才去，於九點三十
      分抵達，又稱：伊被帶入房間為九點三十幾分，差不多凌晨一點離開房間下樓
      等語（見本院上更二卷第七十一頁背面、第八十六頁），證人戊○○雖對於當
      晚被告打電話約賭之時間說辭不一，惟經本院再加訊問確認，戊○○陳稱：「
      （被告乙○○幾點打電話叫你去打麻將？是否警訊所記載凌晨零時去打麻將？
      ）晚上九點多左右，是被告乙○○打電話給我，我才去的，我不是凌晨去的，
      凌晨我不會出門。被告乙○○打呼叫器的時間是九點左右，仔仔、阿東搶我錢
      的時間是十二點多，警訊筆錄把搶我的時間誤為被告乙○○打電話給我的時間
      」（見本院上更二卷第一三五頁、第一三六頁），參諸被告於本院調查中供承
      ：伊於當晚九時許開始以電話聯絡阿東、仔仔（見本院上更二卷第五十一頁背
      面、第五十二頁），又證人即被告之友徐足英於原審證稱：伊因於店裡喝醉，
      於當晚九點多或十點多打電話給被告，請被告去接伊．．回房睡覺，隱約聽到
      被告在打電話，找朋友過來打牌，不久外頭亂哄哄的，伊便出來，看到丙○○
      和兩三個年輕人在那裡，廖某耳朵處好像有血．．伊很生氣，便說要離開，乙○○送伊下樓，要離開時，戊○○進來等語（見原審卷第五十九頁），可見被
      告乙○○以電話約賭之時間為當晚九時許，丙○○於九時餘先行抵達，戊○○
      始於九時三十分許到場，九點三十幾分被阿東及仔仔帶入房間，被強行取走身
      上款項之時間為十二時餘，翌日凌晨一時許離開，且被害人戊○○及丙○○前
      往上址，係被告經阿東及仔仔指示主動電邀，洵可認定。被告辯稱當晚係丙○○先打電話給伊，伊才聯絡阿東及仔仔，戊○○是丙○○帶去的云云，無非飾
      卸之詞，容難可信。
（五）又被告復供稱：當天在場之人有伊、戊○○、丙○○、阿東、仔仔、阿美夫婦
      、轉哥（全哥）及另一名成年男子，阿美夫婦來了一下就走，另一名成年男子
      也先走，是阿東、仔仔及轉哥毆打丙○○（見本院上更二卷第五十二頁、第一
      ○四頁、第一○五頁），又稱：「只有阿東、仔仔毆打丙○○，轉哥也有打丙○○一巴掌」等語（見本院上更二卷第三十頁），核與證人戊○○於本院前審
      調查中所稱：「（你進入被告租屋處，現場有幾個人？）有我、丙○○、仔仔
      、阿東、全哥（及轉哥）、乙○○、阿美夫婦在場，當時丙○○額頭有流血。
      」（見本院上更二卷第一一五頁），又稱：另外一位年約三十歲之女子（按指
      徐足英）都在客廳，沒有講話，也沒有看到何動作（見本院上更二卷第七十三
      頁背面），互核一致，再參諸證人徐足英於原審調查時證稱：伊由乙○○接到
      其租屋處，回房睡覺不久，聽到外頭客廳亂哄哄的，便出來，看到丙○○和兩
      、三個年輕人在那裡，廖某耳朵處好像有血（見原審卷第五十九頁），所稱「
      兩、三個年輕人」，應係指綽號阿東、仔仔及轉哥（全哥）三人，且其看到綽
      號阿東、仔仔及轉哥（全哥）三人時，是在丙○○被傷害之際或之後，戊○○
      抵達現場之前；另被害人丙○○於原審囑託訊問時稱：「（他們打你時，那個
      女人（指被告乙○○）有出聲？）她有時在場，有時不在場」、「伊被打時，
      戊○○不在場」等語（見原審卷第七十二頁背面），足見當晚留在被告租屋處
      並毆打先到場之丙○○之人為綽號阿東、仔仔及轉哥（全哥）三人，其餘如阿
      美夫婦，到場後即行離去，另一名成年男子亦先行離開，在場另一名女子徐足
      英，僅因酒醉由被告接回休息，於丙○○被毆時在房間睡覺，尚無積極證據足
      資證明其等亦共同涉有本件犯行。被害人丙○○雖於原審囑託訊問時陳稱：有
      三、四個男的打伊，那些人伊都不認識云云（見原審卷第七十二頁），所稱毆
      打伊之人數，應係誤將曾到場先行離去而未實際參與之人列入所致，至於綽號
      轉哥（全哥）之人，據戊○○證稱亦為其所不認識外，其餘之阿東、仔仔，或
      曾共賭，或於共賭時在場，丙○○謂沒有見過云云，核與上開被害人戊○○及
      被告所陳情節不符，應非可採。再者，被害人戊○○於原審證陳：伊被綽號阿
      東、仔仔帶進房間後，復聽到客廳有打架聲，並聽到丙○○說「我又沒還手，
      你們那們多人打我沒意思」等詞（見原審卷第一二二頁背面），於本院前審調
      查中亦稱：綽號阿東、仔仔叫伊到後面房間，另一位男子守著丙○○，不讓他
      隨便走動外出．．伊在房間被阿東搶走三萬元後，又過了一個小時，仔仔在房
      間守著伊，阿東在外面，跟外面之男子在講話等語（見本院上更二卷第七十二
      頁），亦見被害人戊○○被綽號阿東、仔仔帶進房間後，房間外即客廳尚有其
      人，負責監控被害人丙○○之行動，依前開所述，該人應係綽號轉哥（全哥）
      之人，實堪認定。且被害人戊○○被綽號阿東、仔仔帶進房間後，房間外即客
      廳尚有綽號轉哥負責監控被害人丙○○之行動，已見前述，可見被害人丙○○
      及戊○○二人經被告佯以電話召來先後抵達被告上開租屋處，綽號仔仔及阿東
      即以詐賭為藉口，將房間門關上限制廖、羅二人之行動自由，由綽號仔仔、阿
      東及「轉哥」（全哥）對丙○○加以毆打，戊○○及丙○○並先後被綽號仔仔
      、阿東帶進房間毆打強行取走身上財物，被告對於綽號仔仔、阿東強取廖、羅
      二人身上財物，綽號「轉哥」者負責監控丙○○行動，應屬知情並有犯意之聯
      絡，渠等施用強暴手段抑制被害人廖、羅二人之精神及身體，已足使廖、羅二
      人喪失意思自由，致渠等身上金錢被取走時不敢拒絕及反抗甚明，則縱令被害
      人廖、羅二人無抗拒行為，亦仍與強盜罪之構成要件相當，雖被害人戊○○曾
      供承：「．．阿東就問他（即丙○○）帶多少錢，他說沒帶，阿東就在他口袋
      中找出四萬元，阿東就拿走三萬元，一萬元退給丙○○」（見原審卷第一二二
      頁背）、「在房間內我有看到他們向丙○○」、「（是否向丙○○拿四萬元再
      還丙○○一萬元？）時間過太久，記不得，只記得拿走三萬元」等語（見本院
      更三卷九十年八月二十三日訊問筆錄），雖足徵「阿東」渠等強行取走被害人
      丙○○三萬元，亦無礙於被告犯行之成立。
（六）質諸戊○○於房間內被綽號阿東及仔仔強行取走三萬元後，被告乙○○也進入
      房間，阿東也跟著進去，戊○○問乙○○「小姐，妳叫我們來打牌，弄成這個
      場面叫我怎麼辦？」，乙○○對綽號阿東、仔仔說「戊○○錢已經拿出來，不
      要打他了」等語，復據戊○○於本院前審調查中證實（見本院上更二卷第七十
      三頁、第八十六頁背面），被告乙○○於亦分別於偵查、原審及本院前審調查
      中坦承阿東給伊一萬元，並要伊收拾一些衣物離開住處（見偵查卷第八頁、原
      審卷第二十六頁、本院上更二卷第五十九頁、第九十三頁），亦與被害人戊○○於偵查、原審及本院前審調查中證陳之情節相符（見偵查卷第三頁反面、原
      審卷第一二二頁反面、本院上更二卷第一三七頁），應屬實情，益見被告與阿
      東、仔仔等之真正意圖在強取財物，否則，戊○○抵達前，丙○○已被阿東、
      仔仔以詐賭為名先行毆打及關上房門限制行動自由，被告自可電告戊○○阻止
      前往或報警處理，卻任由綽號「阿東」、「仔仔」及「轉哥」等人在其租屋處
      ，對先後至其租住處之戊○○、丙○○二人接續施以毆打強暴行為及限制行動
      自由並強取身上現款，且接受綽號「阿東」所交付之一萬元，並依綽號阿東、
      仔仔指示收拾衣物離去該租屋處，其與綽號「阿東」、「仔仔」及「轉哥」間
      具有犯意之聯絡及行為之分擔，至為明顯。被告所辯「伊沒看見阿東、仔仔從
      廖、羅身上各拿走三萬元」、「阿東、仔仔有叫伊趕快搬走但伊不知原因」、
      「他們沒分一萬元給伊」、「阿東事前向伊借五千元，另外說要賠伊損壞屋內
      東西的損失及打牌住在伊住處的費用」云云，無非卸責之詞，不足採信，本件
      事證明確，洵堪認定，依法應予論科。
二、核被告所為，係犯懲治盜匪條例第五條第一項第一款意圖為自己不法所有，以強
    暴致使不能抗拒而取他人之物之盜匪罪。按強盜於行劫時，綑縛事主，即係實施
    強暴脅迫，應包括於強盜行為以內，不另成立妨害自由罪；又捕禁被害人，勒令
    交款，其捕禁即屬強暴、脅迫，當然包括於強盜行為之內，不能於強盜罪外，更
    論以妨害自由之罪；又強盜罪之內容，當然含有以非法方法剝奪人之行動自由之
    性質，該罪一經成立，則妨害自由之行為，即已包含在內，無另行成立妨害自由
    罪名之餘地，最高法院分別著有二十四年度上字第四四Ｏ七號、二十三年度上字
    第一五七八號判例足資參照，本件被告夥同綽號阿東、仔仔及轉哥電約被害人前
    往上開租屋處之初，即具有行劫之不法所有意圖，就其犯罪行為實施實施經過之
    全部情形加以觀察，其等於被害人丙○○及戊○○抵達後限制其等行動自由，該
    妨害自由行為已可認為盜匪行為之著手開始，即以取財之目的，加暴行於人身，
    是其實施之強暴脅迫，即為盜匪罪之部分行為，揆諸上開判例意旨，當無另成立
    妨害自由之餘地。被告所犯盜匪罪，與綽號阿東、仔仔及轉哥間，具有犯意之聯
    絡及行為之分擔，均為共同正犯。又連續犯之成立，除主觀上須基於一個概括之
    犯意外，客觀上須先後數行為，逐次實施而具連續性，侵害數個同性質之法益，
    其每一前行為與次行為，依一般社會健全觀念，在時間差距上，可以分開，在刑
    法評價上，各具獨立性，每次行為皆可獨立成罪，構成同一之罪名，始足當之；
    如數行為於同時同地或密切接近之時地實施，侵害同一之法益，各行為之獨立性
    極為薄弱，依一般社會健全觀念，在時間差距上，難以強行分開，在刑法評價上
    ，以視為數個舉動之接續施行，合為包括之一行為予以評價，較為合理，則屬接
    續犯，而為包括之一罪，最高法院著有八十六年度年度台上字第三二九五號判例
    足資參照。本件被告電約被害人二人至其同一租屋處打牌賭博，藉口被害人詐賭
    而強取戊○○及丙○○二人財物，均於密切接近及交錯之時地實施而侵害同上被
    害人法益，在時間差距上，難以強行分開，核屬數個舉動之接續行為，其以一行
    為同時侵害戊○○及丙○○二人之法益，觸犯二罪名，為想像競合犯，從情節較
    重之對丙○○之盜匪行為（意圖為自己不法所有，以強暴致使不能抗拒而取他人
    之物）處斷。另強盜行為並非以傷害人為當然之手段，如行為人若另有傷害（未
    達重傷之程度）行為者，固應更成立傷害罪名，而視其實際情狀，從一重處斷或
    併合處罰（最高法院二十年上字第九八九、一七七六號、二十五年上字第一二五
    三號判例參照），本件被害人丙○○、戊○○遭綽號「阿東」、「仔仔」及轉哥
    三人共同毆打，致丙○○受傷，業據被害人丙○○、戊○○供明在卷，並有慶生
    醫院診斷證明書乙份在卷可證，惟因被害人丙○○本人於偵查中未表示告訴，僅
    丙○○之子丁○○表示告訴，因丙○○為成年人，而未經指定代行告訴，不生告
    訴之效力，至於被害人戊○○被打而未成傷，且無任何診斷證明書或其他積極證
    據可資證明，是傷害部分因未經合法告訴（被害人丙○○受傷部分）及不能證明
    被告犯罪（被害人戊○○被打未成傷），與前開盜匪罪之間，有方法結果之牽連
    關係，爰不另為不受理及無罪之諭知。
三、原審予以論罪科刑，固非無見，惟原判決（一）對於被告電約被害人、被害人抵
    達現場及被劫財之時間及被告等犯罪之態樣，未於事實欄及理由欄中詳予載明；
    （二）本件共犯為綽號阿東、仔仔及轉哥（全哥）三人，原審認係綽號阿東、仔
    仔及不詳姓名成年男子四人，與被告及證人戊○○、徐足英等人所供陳之證據資
    料尚有未合；（三）本件被告電約被害人二人至其同一租屋處打牌賭博，藉口被
    害人詐賭而強取戊○○及丙○○二人財物，均於密切接近及交錯之時地實施而侵
    害同一法益，在時間差距上，難以強行分開，核屬數個舉動之接續行為，其以一
    行為同時侵害戊○○及丙○○二人之法益，觸犯二罪名，為想像競合犯，原審認
    係連續犯以一罪論，其法律上之見解尚有可議；（四）強盜行為並非以傷害人為
    當然之手段，如行為人若另有傷害（未達重傷之程度）行為者，固應更成立傷害
    罪名，而視其實際情狀，從一重處斷或併合處罰，此為實務上之見解，原審認傷
    害行為屬強盜犯行之必然結果，且疏未審認被害人丙○○傷害告訴之合法性，尚
    非妥適。被告上訴否認犯罪，指摘原判決不當，雖無理由，然原判決既有可議，
    自應由本院予以撤銷改判。爰審酌被告夥同他人藉詞詐賭傷人並劫取財物、侵害
    他人權益及危害社會治安，犯後復飾詞圖卸，惟被告於綽號阿東及仔仔將被害人
    戊○○帶進房間被毆打時，曾叫綽號阿東及仔仔不要毆打戊○○，業據被害人戊○○於本院前審調查中證實（見本院上更二卷第一三八頁），且本件下手毆打及
    劫取財物者為綽號阿東、仔仔及轉哥（全哥），所得非鉅，犯罪情節尚輕等一切
    情狀，量處有期徒刑柒年，以資懲儆。
四、末查，被告及共犯「阿東」等因犯罪所得六萬元現款未經扣案，且綽號「阿東」
    在客觀上究屬何人本院無從查明，益以現款為消費物，事隔六年有餘，復因消費
    而滅失，亦無證據證明該現款尚屬存在，且懲治盜匪條例第八條第一項復無追論
    斷，自無從諭知發還被害人，附此敘明。
五、被告乙○○經合法傳喚，無正當理由不到庭，爰不待其陳述逕行判決。
據上論斷，應依刑事訴訟法第三百六十九條第一項前段、第三百七十一條、第三百六
十四條、第二百九十九條第一項前段、懲治盜匪條例第五條第一項第一款、第八條，
刑法第二十八條，判決如主文。
本案經檢察官陳維練到庭執行職務。
中      華      民      國    九十    年      九      月    二十五    日
                              臺灣高等法院刑事第一庭
                                  審判長法  官  李  相  助
                                        法  官  王  振  興
                                        法  官  蔡  光  治
右正本證明與原本無異。
如不服本判決應於收受送達後十日內向本院提出上訴書狀，其未敘述上訴之理由者並
得於提起上訴後十日內向本院補提理由書（均須按他造當事人之人數附繕本）。
                                        書記官  王  才  生
中      華      民      國    九十    年    九      月     二十八     日
附錄：本判決論罪科刑法條全文
懲治盜匪條例第五條第一項第一款：
有左列行為之一者，處無期徒刑或七年以上有期徒刑：
一、意圖為自己或第三人不法所有，以強暴、脅迫、藥劑、催眠術或他法，致使不能
    抗拒，而取他人之物或使其交付者。


司法院資訊處製作；財團法人民間司法改革基金會備份。
